臺灣高等法院高雄分院刑事判決　　　　 94年度上易字第138號
上　訴　人　臺灣高雄地方法院檢查署檢察官
上　訴　人
即　被　告　乙○○
選任辯護人　鍾義律師
上列上訴人因被告公然侮辱案件，不服臺灣高雄地方法院93年度
易字第1704號中華民國94年1 月31日第一審判決（起訴案號：臺
灣高雄地方法院檢察署93年度偵字第20225 號），提起上訴，本
院判決如下：
      主  文
上訴駁回。
      事  實
一、乙○○與甲○○間存有債務糾紛，於民國92年12月29日下午
    4 時許，在高雄市三民區建興橫巷8 號，因甲○○向乙○○
    索取每月應返還之欠款事宜雙方發生爭執，乙○○乃進入房
    間內。甲○○因而拍打其房間門，要乙○○還錢，乙○○竟
    基於公然侮辱之犯意，在不特定人得以共見共聞之情況下，
    打開其房間門，於該處客廳內，以台語對站立在設於該處屋
    外騎樓處之香雞排攤位之甲○○辱罵「臭雞巴，敲什麼敲」
    ，而公然侮辱之。
二、案經甲○○訴由台灣高雄地方法院檢察署檢察官偵查起訴。
      理  由
一、訊據上訴人即被告乙○○對於上揭時地以台語辱罵「臭雞巴
    ，敲什麼敲」等言語坦承不諱，惟矢口否認有何公然侮辱犯
    行，辯稱：當時被告在房屋內，不知告訴人甲○○在門外，
    因告訴人敲門敲得很急，被告即罵出口頭禪「臭雞巴，敲什
    麼敲」等語，但不是針對告訴人甲○○，被告並沒有要罵告
    訴人之意思，而且被告當時係在屋內，應不構成公然侮辱云
    云。
二、經查：
  (一)揭事實業據告訴人甲○○於原審法院審理時指述明確，並有
    告訴人提出之現場錄音帶1 捲為證，復經檢察官於93年10
    月20日偵查中勘驗該錄音帶屬實，經本院再勘驗該錄音帶結
    果，錄音帶內容顯示被告在告訴人敲門後被告有說出「臭雞
    巴，敲什麼敲」（台語），之後顯示被告與告訴人在被告家
    門前有因兩造債務關係而發生爭執等情，亦有本院準備程序
    筆錄附卷可證。是被告確有於前揭時地以台語「臭雞巴，敲
    什麼敲」辱罵告訴人之事實，應堪認定。
  (二)又高雄市三民區建興橫巷8 號雖係被告之住宅，惟被告家人
    在該址客廳外之騎樓處擺設香雞排攤位等情，此為被告與告
    訴人所不爭執；而被告係站於該址客廳內，以台語對站立在
    情，亦經告訴人於原審法院審理時結證明確。則被告前開住
    宅屋外騎樓處既係作為香雞排攤位使用，自有不特定之顧客
    隨時出入，屬公眾得出入之場所無疑。被告雖另辯稱其當時
    是在房間門內講的，且當時並不知道告訴人在外面云云，惟
    當時告訴人既係因索取每月應返還之欠款事宜與被告發生爭
    執，被告乃進入房間內，告訴人甲○○始拍打其房間門，已
    經告訴人指訴綦詳，並有上開錄音帶可證，被告豈有不知係
    告訴人之理？而不論被告係在房間內或在房間外辱罵，因刑
    法上之公然侮辱罪，祗須侮辱行為足使不特定人或多數人得
    以共見共聞，即行成立，此觀司法院大法官會議釋字第145
    號解釋及司法院院字第2033號解釋自明，本件被告前開住宅
    騎樓處之香雞排攤位，既係不特定顧客得隨時出入之處所，
    則被告對於站立在該處之告訴人所為之前揭言詞辱罵，自已
    足使不特定人得以共見共聞。
  (三)再者，「臭雞巴」一詞之詞意極為粗鄙輕蔑，聞之令人難堪
    ，縱使如被告所辯上開語詞係其口頭禪，惟被告在前開不特
    人得共見共聞之情況下對告訴人口出該語，仍屬出於公然侮
    辱之犯意無疑。被告上開所辯，自屬事後卸責之詞，不足採
    信。
  (四)證人蘇玉珍於本院審理中證稱：「告訴人與被告在對話時，
    只是在準備做生意的材料，沒有客人。」，「被告當時人在
    屋內，沒有出來」云云，不僅與被告自承：「我後來有出來
    ．．．」一情不符，難以採信，縱當時並無客人，且被告係
      在屋內辱罵告訴人，依上開說明，仍足以使不特定人得以
      共見共聞，無從據為被告有利之認定；證人黃荷媚證稱：
      當時其在隔壁做生意，不知道告訴人甲○○與被告發生爭
      執；證人李明樺證稱：其當時在屋內，不曉得發生何事等
      語；依上開說明，亦均不足為被告有利認定之依據併予敘
      明。
  (五)綜上所述，本件事證已臻明確，被告公然侮辱人之犯行洵堪
    認定，應予依法論科。
三、核被告乙○○所為係犯刑法第309 條第1 項之公然侮辱罪。
四、原審因依刑法第309 條第1 項、第41條第1 項前段，罰金罰
    鍰提高標準條例第1 條前段、第2 條之規定，並審酌被告僅
    因告訴人向其索取欠款發生爭執，即以前揭言詞辱罵告訴人
    ，致令告訴人難堪不已，且於犯罪後仍卸詞否認，態度不佳
    ，顯然不知悔改等一切情狀，量處拘役30日，並諭知如易科
    罰金，以300 元折算1 日。認事用法，核無不合，量刑亦屬
    允當。檢察官上訴意旨，以原審量刑過輕；被告上訴意旨，
    仍執前詞，否認犯罪，均指摘原判決不當，均為無理由，應
    予駁回。
據上論結，應依刑事訴訟法第368條，判決如主文。
本案經檢察官周章欽到庭執行職務。
中　　華　　民　　國　　94　　年　　4 　　月　　28　　日
                  刑事第九庭    審判長法  官 張明松
                                      法  官 郭玫利
                                      法  官 任森銓
以上正本證明與原本無異。
不得上訴。
中　　華　　民　　國　　94　　年　　4 　　月　　28　　日
　　　　　　　　　　　　　　　　　　　書記官 蘇恒仁
附錄本判決論罪科刑法條：
刑法第309 條第1 項 (公然侮辱罪)公 然侮辱人者，處拘役或
300 元以下罰金。
